【裁判字號】    94,訴,1930
【裁判日期】    950109
【裁判案由】    給付違約金
【裁判全文】
臺灣高雄地方法院民事判決              94年度訴字第1930號
原      告  丙○○○
訴訟代理人  張蓉成律師
被      告  乙○○
上當事人間給付違約金事件，本院於民國94年12月26日言詞辯論
終結，判決如下：
    主  文
被告應給付原告新台幣貳拾萬元，及自民國九十四年十二月三十
一日起至清償日止，按年息百分之五計算之利息。
原告其餘之訴駁回。
訴訟費用由被告負擔八分之一，餘由原告負擔。
本判決第一項得假執行。但被告如以新台幣貳拾萬元為原告預供
擔保，得免為假執行。
原告其餘假執行之聲請駁回。
    事  實  及  理  由
一、原告主張：兩造於民國94年5 月31日晚間，在被告之高雄縣
    岡山鎮○○○路349 號住處（下稱被告住處），約定由被告
    將其所有坐落高雄縣岡山鎮○○段第1666地號、地目田、面
    積1252平方公尺土地（下稱系爭土地）出賣予原告，買賣總
    價金約定為新台幣（下同）0000000 元，原告應先給付定金
    315000元，餘款分3 次給付，分別為500000元、0000000 元
    、785000元（下稱系爭契約），旋兩造於翌日即94年6 月1
    日晚間簽訂不動產買賣契約書。又原告業於94年5 月31日晚
    間，在被告住處，以交付現金方式，給付定金15000 元，復
    於翌日即94年6 月1 日下午，以匯款方式，給付剩餘定金30
    00 00 元，再於94年6 月5 日，以匯款方式，給付第1 期分
    期價金500000元（下合稱系爭匯款）。詎被告竟於94年6 月
    7 日，對原告寄發存證信函表示否認系爭買賣契約，拒絕履
    行債務。爰依系爭契約第15條「賣方（即被告）違反本契約
    …，應將已收定金及已收價款退還外再罰壹倍違約金」約定
    ，請求被告給付違約金等情。聲明：（一）被告應給付原告
    00 00000元，及自94年12月31日起至清償日止，按年息百分
    之5計 算之利息。（二）願供擔保請准宣告假執行。
二、被告則以：原告僅給付被告定金15000 元，其餘定金、價金
    均係匯至訴外人甲○○土地銀行嘉義分行000000000000帳戶
    （下稱系爭帳戶），非給付被告，自與被告無關，故依系爭
    契約第15條約定，違約金應以15000 元為計算標準；縱認系
    爭帳戶與被告有關，被告於收受定金15000 元後，旋即拒絕
    出賣系爭土地，原告猶匯款300000元、500000元，自在求得
    高額違約金等語，資為抗辯。聲明：（一）原告之訴駁回。
    （二）如受不利判決，願供擔保請准宣告免為假執行。
三、兩造不爭執事項：
（一）兩造於94年5 月31日晚間，在被告住處，約定被告將系爭
      土地出賣予原告，買賣總價金0000000 元，原告應先給付
      定金315000元，其餘價款分3 次給付，分別為500000元、
      0000000 元、785000元，兩造並於94年6 月1 日晚間簽訂
      系爭契約書。
（二）原告業於94年5 月31日晚間，在被告住處，以交付現金方
      式，給付定金15000 元予被告。
（三）原告於94年6 月1 日、5 日，分別匯款300000元、500000
      元至系爭帳戶。甲○○已取得前開匯款。
（四）甲○○已簽發發票日94年6 月9 日、受款人原告、面額80
      0000元，號碼AVB0000000號之支票1 紙（下稱系爭支票）
      交予原告。
四、兩造於本院審理中協商爭點為：（一）原告電匯系爭匯款，
    是否履行系爭契約約定給付定金、分期價金之義務？（二）
    原告得否請求給付違約金？請求給付之違約金數額是否過高
    ？
（一）原告電匯系爭匯款，是否履行系爭契約約定給付定金、分
      期價金之義務？
  １﹑經查，兩造於94年5 月31日晚間，在被告住處，約定被告
      將系爭土地出賣予原告，買賣總價金0000000 元，原告應
      先給付定金315000元，其餘價款分3 次給付，分別為5000
      00 元 、0000000 元、785000元，兩造並於94年6 月1 日
      晚間簽訂系爭契約書等情，有被告不爭執形式真正之系爭
      契約書附卷可稽，復為兩造所不爭執，自堪採認。已徵被
      告依系爭契約約定負有移轉系爭土地所有權予原告之義務
      。次查，被告嗣後拒絕履行上開義務，為被告所不爭執，
      並有原告提出被告寄發存證信函在卷可佐。足徵被告違反
      系爭契約所約定之履行債務。則原告主張被告依系爭契約
      書第15條約定給付違約金乙節，即屬有據，先予敘明。
  ２﹑原告主張電匯系爭匯款係為履行系爭契約約定給付定金、
      分期價金之義務乙節，固為被告所否認，並以前開情詞置
      辯。惟查，系爭契約第3 條除約定「支付定金315000元整
      」等語外，並於同項下記載「賣方於94年6 月1 日收取上
      開定金新台幣拾壹萬伍仟元整」乙節，有被告不爭執簽
      名及印文真正之系爭契約可參，則原告主張其電匯系爭匯
      款係為履行系爭契約約定債務，即非無據。又依原告提出
      被告所書立之94年6 月1 日同意書記載：「乙○○出售坐
      落岡山鎮○○段一六六六號土地予丙○○○，同意收受簽
      約金新台幣參拾萬元，並指定承買人將上開簽約金匯入甲
      ○○所有土地銀行嘉義分行帳號000000000000存摺」等情
      參酌以觀。核與原告主張以現金15000 元、匯款300000元
      給付定金之數額客觀相符。顯見原告以匯款方式，給付剩
      餘定金300000元，不但符合系爭契約約定內容，亦係經被
      告同意所為。次查，依系爭契約第4 條記載「買方…支付
      價金伍拾萬元整」；特約條款記載：「賣方指定買方支付
      賣賣價款帳戶：土地銀行嘉義分行0000000000
      00之帳號（即系爭帳戶）」等語相互以觀。核與原告主
      張匯款500000元給付分期價金之數額相符。亦徵原告以匯
      款方式，給付分期價金500000元，係依系爭契約約定所為
      。則被告所辯：系爭匯款之電匯與被告無關，又原告為求
      被告給付高額違約金，因而故意匯入系爭匯款云云，即屬
      無據。又查，依系爭契約介紹人即證人余許水碧於審理中
      到庭證稱：兩造於94年5 月31日晚間，在被告住處商談賣
      賣系爭土地事宜，談成後原告當場交付被告定金15000 元
      ，並約定原告於翌日即94年6 月1 日下午再將所餘定金30
      0000元匯入系爭帳號；兩造嗣後於94年6 月1 日晚間簽訂
      系爭契約書，簽約時甲○○先看，看完再拿給被告看及簽
      名（見本院卷頁36）等語。核與原告主張上情大致相符。
      益徵原告電匯系爭匯款進入系爭帳戶確係依兩造簽訂系爭
      契約約定所為。則原告電匯系爭匯款，自堪認係履行系爭
      契約約定給付定金、分期價金之債務無訛。
（二）原告得否請求給付違約金？請求給付之違約金數額是否過
      高？
  １﹑原告主張系爭契約第15條「賣方違反本契約…，應將已收
      定金及已收價款退還外再罰壹倍違約金」約定，被告應給
      付違約金之數額為0000000 元【（定金：315000元＋分期
      價金：500000元）×2 】乙節，固援引系爭契約為憑，惟
      為被告所否認。經查，揆諸前開約定意旨，所謂違約金之
      數額應係按已收定金、價款之總額核定，並非以已收定金
      及價款總額2 倍計算違約金，此觀之「…已收價款退還外
      ，再罰壹倍違約金」等語即明。故原告主張應以前開總額
      2 倍計算違約金，即屬誤會，不足採信。至上開約定所指
      已收定金、價款是否應一併退還乙節，或與契約解除、繼
      續履行契約有關，核與本件請求違約金之給付無關，附此
      敘明。次查，原告已給付被告定金315000元、分期價金50
      0000元，合計815000元，已如前述。足徵本件兩造約定之
      違約金數額為815000元，堪予認定，從而，原告主張逾此
      數額之違約金請求，即屬無據。
  ２﹑按違約金除當事人另有訂定外，視為因不履行而生之損害
      賠償總額，而約定之違約金過高者，法院得減至相當之數
      額，民法第250 條第2 項前段、第252 條分別定有明文。
      次按契約當事人約定之違約金是否過高，應依一般客觀之
      事實、社會經濟狀況、當事人實際上所受損害及債務人如
      能如期履行債務時，債權人可享受之一切利益為衡量標準
      ，參照最高法院49年度台上字第807 號判例要旨。經查，
      兩造甫於94年5 月31日晚間，約定系爭土地買賣事宜，旋
      於數日後，被告即拒絕履行義務，業如前述。堪認被告拒
      絕履行義務距離訂約時間短暫，則原告因被告拒絕履行債
      務所受之損害，除原告有以被告之履行契約作為他契約履
      行之前提要件等，而因被告不履行契約致生所受損害或所
      失利益外，衡之常情，應非鉅大。次查，參酌原告自承：
      購買系爭土地乃為供自己使用，將來可能蓋農舍或耕作等
      語。顯見原告對於系爭土地尚無確切之利用計畫等情相互
      以觀。益堪認原告所受損害非鉅，故原告若依約取得系爭
      土地，所能獲得之利益仍屬有限。又查，原告前已取得被
      告為返還系爭匯款予原告而由甲○○所簽發之系爭支票，
      亦如前述。足徵被告前亦退還已收款項。另審酌現今社會
      景氣及經濟狀況尚屬普通等情，本院認為原告請求815000
      元之違約金顯係過高，應核減為200000元較為適當。
五、綜上，原告依系爭契約書第15條約定請求被告給付200000元
    之違約金，及自94年12月31日起至清償日止之遲延利息，為
    有理由，應予准許。逾此範圍外之請求為無理由，應予駁回
    。
六、本件判決所命給付之金額，未逾50萬元，爰依民事訴訟法第
    389 條第1 項第5 款規定，為職權宣告假執行。至原告雖聲
    請就勝訴部分為假執行之宣告等語，惟按原告得請求之金額
    既未逾50萬元，則有關其勝訴部分，所為願供擔保，請准宣
    告假執行之聲明，即無庸參酌，併予敘明。又被告就原告勝
    訴部分，陳明願供擔保，請准宣告免為假執行，核無不合，
    爰酌定如主文所示金額，併准許之。再原告敗訴部分，其假
    執行之聲請，既失依附，應予駁回。
七、本件事證已臻明確，兩造其餘攻防方法及舉證，經核於判決
    結果均不生影響，爰不再一一贅述，附此敘明。
八、據上論結，原告之訴為一部有理由、一部無理由，應依民事
    訴訟法第79條、第389 條第1 項第5 款、第392 條第2 項，
    判決如主文。
中    華    民    國    95    年    1     月     9    日
                  民事第二庭審判長法  官 李昭彥
                                  法  官 鄭詠仁
                                  法  官 黃呈熹
正本係照原本作成。
如不服本判決，應於送達後20日內，向本院提出上訴狀並表明上
訴理由，如於本判決宣示後送達前提起上訴者，應於判決送達後
10日內補提上訴理由書（須附繕本）。
中    華    民    國    95    年    1     月    9     日
                                書記官  曾瓊玉


司法院資訊處製作；財團法人民間司法改革基金會備份。
